【裁判字號】    98,交簡上,140
【裁判日期】    990210
【裁判案由】    過失傷害
【裁判全文】
臺灣新竹地方法院刑事判決           98年度交簡上字第140號
上  訴  人  臺灣新竹地方法院檢察署檢察官
被      告  乙○○
上列上訴人因被告過失傷害案件，不服本院竹北簡易庭98年度竹
北交簡字第257號中華民國98年6月22日第一審簡易判決（聲請案
號：98年度偵字第1534號），提起上訴，本院管轄第二審之合議
庭判決如下：
    主    文
上訴駁回。
乙○○緩刑貳年。
    事    實
一、乙○○未合法考領自小客車駕駛執照，仍於民國97年8 月12
    日下午3時許，駕駛車牌號碼3337-JU號自小客車，沿新竹縣
    竹北市○○路外側車道由西往東方向行駛，途經興隆路與縣
    政九路口附近路段，原應注意行車時速應依標誌規定，且汽
    車駕駛人駕駛汽車，應注意車前狀況，隨時採取必要之安全
    措施，以防止危險之發生，而依當時天候晴、日間有自然光
    線，路面乾燥、無缺陷，亦無障礙物，視距良好，並無不能
    注意之情事，竟疏未注意而貿然以時速約90公里之速度（該
    地限速50公里）直行，適有江冠輝騎乘車牌號碼GT7-998 號
    重型機車搭載甲○○，甫自縣政九路由北往南方向左轉進入
    興隆路由西往東方向外側車道繼續向前行駛，乙○○見狀因
    車速過快反應不及，所駕駛車牌號碼3337-JU 號自小客車自
    後追撞江冠輝所騎乘車牌號碼GT7-998 號重型機車，致江冠
    輝、甲○○人車倒地，甲○○受有右側恥骨閉鎖性骨折、上
    顎左側正中門牙、側門牙拔除、上顎右側正中門牙、側門牙
    脫落、上顎撕裂傷約6 公分、臉部、背部、臀部及四肢多處
    擦傷等傷害，江冠輝亦受傷（江冠輝受傷部分已於偵查中撤
    回告訴，檢察官於聲請簡易判決處刑書敘明不另為不起訴處
    分，就該部分未起訴），而乙○○所駕駛車牌號碼 3337-JU
    號自小客車則因高速行駛間發生碰撞，致該自小客車失控衝
    向中央分隔島，撞到中央分隔島路燈桿基座後，翻覆於對向
    外側車道上。嗣乙○○委請友人報警並到場協助將江冠輝、
    甲○○送醫救治後，旋為行經該處之國泰綜合醫院特約救護
    車駕駛謝新鎮送醫檢查傷勢，後經處理員警依上開車牌號碼
    3337-JU 號自小客車車號查知車主為乙○○之夫傅偉俠，再
    由傅偉俠輾轉得知乙○○係駕駛人，遂通知乙○○到案說明
    ，而循線查悉上情。
二、案經甲○○訴由新竹縣政府警察局竹北分局報告臺灣新竹地
    方法院檢察署檢察官偵查聲請簡易判決處刑。
    理    由
壹、程序部分：
    本件公訴人所提出經本院據以認定事實之所有證據方法（包
    含證人之證述與文書證據、物證等證據方法），並無證據證
    明係公務員違背法定程序所取得；又本件公訴人所提出經本
    院據為論斷依據之各項證據方法中，其中告訴人甲○○、證
    人江冠輝、傅偉俠、謝新鎮於警詢中所為之陳述，雖係屬審
    判外之陳述，依刑事訴訟法第159條第1項之規定原無證據能
    力，惟被告乙○○同意上開證據方法作為證據（本院98年 8
    月14日準備程序筆錄），本院經審酌上開言詞陳述作成時之
    情況，並無顯然之瑕疵，認為以上開證據方法作為證據應屬
    適當，依刑事訴訟法第159 條之5第1項之規定，應認有證據
    能力。再公訴人所提出經本院據以認定事實之各項公務員職
    務上所製作之文書證據，亦無顯有不可信情況之情形，依刑
    事訴訟法第159 條之4第1款之規定，亦應認有證據能力，先
    予敘明。
貳、實體部分：
一、認定犯罪事實所憑證據及認定之理由：
(一)、訊據被告乙○○對於上揭時、地駕車肇事致告訴人甲○○受
    傷之事實，於本院準備程序及審理中坦承不諱（見本院98年
    度交簡上字第140 號卷第34頁、第63頁），核與告訴人甲○
    ○、證人江冠輝、謝新鎮、傅偉俠於警詢、偵查中指訴、證
    述之情節大致相符（見98年度偵字第1534號卷第20至21頁、
    第27至28頁、第33至35頁、第80至82頁），此外，復有道路
    交通事故現場圖、道路交通事故調查報告表(一)、(二)各乙份、
    現場及車損照片共30張、新竹縣政府警察局舉發違反道路交
    通管理事件通知單3 紙在卷可稽（見98年度偵字第1534號卷
    第36至53頁、第56至57頁）。又告訴人甲○○確因本件車禍
    受有右側恥骨閉鎖性骨折、上顎左側正中門牙、側門牙拔除
    、上顎右側正中門牙、側門牙脫落、上顎撕裂傷約6 公分、
    臉部、背部、臀部及四肢多處擦傷等傷害，亦有行政院國軍
    退除役官兵輔導委員會臺北榮民總醫院診斷證明書、東元綜
    合醫院乙種診斷證明書各乙紙附卷足按（見98年度偵字第15
    34號卷第31至32頁）。
(二)、按行車速度應依標誌之規定；又汽車行駛時，駕駛人應注意
    車前狀況，並隨時採取必要之安全措施，道路交通安全規則
    第93條第1項、第94條第3項分別定有明文。被告於前揭時、
    地駕駛汽車，自負有上開注意義務，而依被告肇事時之路況
    天候為晴天，日間有自然光線，且路面乾燥、無缺陷，亦無
    障礙物，視距良好，該路段速限為50公里，並無不能注意之
    情事，此觀諸卷附道路交通事故調查報告表(一)及現場照片自
    明，被告竟疏未注意車速、保持隨時可以煞停之安全距離而
    貿然以時速約90公里之速度超速直行，迨發現證人江冠輝騎
    乘前揭重型機車搭載告訴人甲○○，甫自縣政九路由北往南
    方向左轉進入興隆路由西往東方向外側車道繼續向前行駛，
    因車速過快反應不及自後追撞證人江冠輝所騎乘之重型機車
    ，肇生本件車禍，堪認被告對於本件車禍之發生確有超速行
    駛、未注意車前狀況之過失。據此，本件車禍既係因被告之
    過失所致，而告訴人甲○○確因本件車禍受有上開傷害，則
    被告之過失與告訴人傷害間，顯確具有相當因果關係無訛。
(三)、綜上，被告前開自白駕車過失肇事，致告訴人甲○○受傷等
    節，核與事實相符，可以採信。本案事證明確，被告犯行洵
    堪認定，應依法論科。
二、核被告乙○○所為，係犯刑法第284條第1項前段之過失傷害
    罪。又被告未合法考領自小客車駕駛執照一節，除據其自承
    在卷（見98年度偵字第1534號卷第6 頁、本院98年度交簡上
    字第140 號卷第60頁），並有公路監理電子閘門證號查詢汽
    車駕駛人所得資料乙紙存卷為憑（見98年度偵字第1534號卷
    第108 頁），其無駕駛執照駕車，因而致人受傷，應依道路
    交通管理處罰條例第86條第1項之規定加重其刑。
三、原審以被告上開犯行明確，適用刑事訴訟法第449條第1項前
    段、第454條第2項，道路交通管理處罰條例第86條第1 項，
    刑法第284條第1項前段、第41條第1 項（原審判決漏載前段
    ），刑法施行法第1條之1第1項、第2項前段，量處有期徒刑
    3 月，並就上開宣告刑部分諭知如易科罰金之折算標準，核
    其認事用法均無不合，量刑亦屬妥適。上訴人依據告訴人甲
    ○○請求提起上訴，認被告過失重大，且迄未與告訴人達成
    和解，因認原審判決量刑過輕等語，然按「因過失傷害人者
    ，處6月以下有期徒刑、拘役或5百元以下罰金」，刑法第28
    4條第1項前段定有明文，可知被告涉犯過失傷害罪之法定刑
    最高為有期徒刑6 月；又量刑之輕重，係事實審法院得依職
    權自由裁量之事項，茍已斟酌刑法第57條各款所列情狀而未
    逾越法定刑度，則不得遽指為違法；刑罰之量定屬法院自由
    裁量之職權行使，但仍應審酌刑法第57條所列各款事由及一
    切情狀，為酌量輕重之標準，並非漫無限制，在同一犯罪事
    實與情節，如別無其他加重或減輕之原因，下級法院量定之
    刑，亦無過重或失輕之不當情形，則上級法院對於下級法院
    之職權行使，原則上應予尊重（最高法院72年臺上字第6696
    號判例、85年度臺上字第2446號判決意旨參照）。準此，法
    律固賦予法官自由裁量權，但此項裁量權之行使，並非得以
    任意或自由為之，仍應受一般法律原則之拘束，必須符合法
    律授權之目的，並受法律秩序之理念、法律感情及慣例所規
    範，法官量刑權雖係受法律拘束之裁量原則，但其內涵仍將
    因各法官之理念、價值觀、法學教育背景之不同而異，是以
    自由裁量之界限仍難有客觀之解答，端賴法官於個案審判時
    ，依個案事由加以審酌，若無裁量濫用情事，難謂有不當之
    處。本件原審判決已考量被告係無照駕駛，並因而肇致告訴
    人甲○○及證人江冠輝受傷（證人江冠輝受傷部分已於偵查
    中撤回告訴，檢察官於聲請簡易判決處刑書敘明不另為不起
    訴處分，就該部分未起訴，業如前述），且未能與告訴人甲
    ○○達成和解等一切情狀，量處有期徒刑3 月，並就上開宣
    告刑部分諭知如易科罰金之折算標準，應非過輕，尚無失當
    之處，上訴人空言爭執原審量刑失衡，執詞上訴，難認為有
    理由，應予駁回。
四、末查，被告前未曾因故意犯罪受有期徒刑以上刑之宣告，有
    臺灣高等法院被告前案紀錄表乙份在卷可考，其因一時失慮
    致罹刑典，於本院審理時已坦承犯罪，並與告訴人成立民事
    和解，且已依和解條件分期給付應付款項完畢，有本院98年
    度交簡附民上字第1號和解筆錄乙份、本院電話紀錄表3紙附
    卷足證（見本院98年度交簡上字第140 號卷第39至42頁、第
    53頁），堪認被告已有悔意，經此偵、審程序之教訓，當知
    警惕，諒無再犯之虞，告訴人亦表示同意給予被告緩刑之機
    會（見本院98年度交簡上字第140 號卷第37頁、第53頁），
    是認本案對於被告所宣告之刑，以暫不執行為適當，爰併予
    宣告緩刑2年，以勵自新。
五、據上論斷，應依刑事訴訟法第455條之1第1項、第3項、第36
    8條、第364條，刑法第74條第1項第1款，判決如主文。
本案經檢察官黃英彥到庭執行職務。
中    華    民    國    99    年    2     月    10    日
                刑事第三庭  審判長法  官  賴淑敏
                                  法  官  楊數盈
                                  法  官  林惠君
以上正本證明與原本無異。
本件不得上訴。
中    華    民    國    99    年    2     月    10    日
                                  書記官  蔣淑君
附錄本案論罪科刑法條全文：
刑法第284條第1項
因過失傷害人者，處6月以下有期徒刑、拘役或 500元以下罰金，
致重傷者，處1年以下有期徒刑、拘役或500元以下罰金。

司法院資訊處製作；財團法人民間司法改革基金會備份。
